ACORDAO-COMPLETO-2393235

ACÓRDÃO 161/2020 ATA 2/2020 - PLENÁRIO

VISTOS, relatados e discutidos os presentes autos de representação, com pedido de cautelar suspensiva, formulada pela Agile Empreendimentos e Serviços Eireli - EPP, nos termos do art. 113, § 1º, da Lei nº 8.666, de 1993, e dos arts. 235 e 237, VII, do RITCU, sobre os indícios de irregularidade no Pregão Eletrônico 5/2019 conduzido pela Superintendência Estadual da Fundação Nacional de Saúde em Minas Gerais (Funasa-MG) para a contratação dos serviços de apoio administrativo, com os postos de trabalho de técnico em secretariado, almoxarife, motorista e lavador de veículo, a serem executados de forma contínua sob o valor estimado de R$ 2.613.237,62 (Peça 1) ;
ACORDAM os Ministros do Tribunal de Contas da União, reunidos em Sessão do Plenário, ante as razões expostas pelo Relator, em
9.1. conhecer da presente representação, por atender aos requisitos de admissibilidade previstos no art. 237, VII, do RITCU e no art. 113, § 1º, da Lei nº 8.666, de 1993, para, no mérito, considerá-la procedente, diante dos elementos de convicção até aqui obtidos pelo TCU;
9.2. considerar prejudicado o pedido de cautelar suspensiva formulado pelo representante, por perda do seu objeto, ante a presente decisão de mérito do feito;
9.3. determinar, nos termos do art. 250, II, do RICU, que a Superintendência Estadual da Fundação Nacional de Saúde em Minas Gerais adote as seguintes medidas:
9.3.1. promova a realização de novo certame sem as falhas ora detectadas no Pregão Eletrônico 5/2019, buscando o resguardo do interesse público, ante a eventual ausência de efetiva restrição à competitividade no certame, ficando, para tanto, excepcionalmente permitido o prosseguimento do referido certame, com o subsequente contrato, sem prejuízo, todavia, de determinar a limitada execução desse subsequente contrato pelo prazo máximo de 12 (doze) meses, viabilizando, com isso, que a administração pública realize o novo certame, sem as falhas ora detectadas, mas conte, também, com os atuais preços oferecidos mais vantajosamente no presente processo de licitação;
9.3.2. apresente ao TCU, no prazo de 60 (sessenta) dias, o devido plano de ação para a efetiva conclusão de novo certame e a celebração do subsequente contrato, dentro do prazo fixado pelo item 9.3.1 deste Acórdão, sem a perpetração das falhas identificadas no presente feito, devendo a Funasa-MG atentar para a premente necessidade de substituir o referido contrato emergencial, dentro desse prazo de 60 (sessenta) dias, em face do correspondente preço acima das propostas oferecidas no atual certame; 
9.4. determinar que a unidade técnica adote as seguintes medidas:
9.4.1. envie a cópia deste Acórdão, com o Relatório e com a Proposta de Deliberação, à Superintendência Estadual da Fundação Nacional de Saúde em Minas Gerais, para ciência e efetiva adoção de todas as providências cabíveis; e
9.4.2. arquive o presente processo, nos termos do art. 169, V, do RITCU, sem prejuízo de promover o monitoramento da determinação proferida pelo item 9.3 deste Acórdão.

Representação sobre possíveis irregularidades em pregão eletrônico para a contratação de serviços de apoio administrativo, com os postos de trabalho de técnico em secretariado, almoxarife, motorista e lavador de veículo, a serem executados de forma contínua.

Superintendência Estadual da Funasa em Minas Gerais.

3. Representante: Agile Empreendimentos e Serviços - Eireli (CNPJ 11.312.296/0001-00).

13.1. Ministros presentes: José Mucio Monteiro (Presidente), Benjamin Zymler, Aroldo Cedraz, Raimundo Carreiro, Ana Arraes, Bruno Dantas e Vital do Rêgo.
13.2. Ministro-Substituto convocado: Marcos Bemquerer Costa.
13.3. Ministros-Substitutos presentes: André Luís de Carvalho (Relator) e Weder de Oliveira.

ACORDAO-COMPLETO-2435691

Acórdão de Relação 8051/2021 - Segunda Câmara

Acórdão de Relação

Segunda Câmara

ANDRÉ DE CARVALHO

Trata-se de representação, com pedido de cautelar suspensiva, formulada pela Agile Empreendimentos e Serviços Eireli - EPP, nos termos do art. 113, § 1º, da Lei nº 8.666, de 1993, e dos arts. 235 e 237, VII, do RITCU, sobre os indícios de irregularidade no Pregão Eletrônico 5/2019 conduzido pela Superintendência Estadual da Fundação Nacional de Saúde em Minas Gerais (Funasa-MG) para a contratação dos serviços de apoio administrativo, com os postos de trabalho de técnico em secretariado, almoxarife, motorista e lavador de veículo, a serem executados de forma contínua sob o valor estimado de R$ 2.613.237,62 (Peça 1) .
2.	A ora representante sustentou, em suma, que a exigência de "apresentação de Certidão Eletrônica de Execução Trabalhista, emitida pelo Tribunal Regional do Trabalho onde a empresa tenha sua sede, não podendo exceder a 5% (cinco por cento) de ações da totalidade de seus funcionários", no item 8.7.8 do edital, careceria de amparo legal, porquanto não integraria o rol taxativo de documentos para a habilitação admitidos pelos arts. 27 a 31 da Lei nº  8.666, de 1993.
	3.	      Após a análise final do feito, o auditor federal da SeinfraUrb lançou o seu parecer conclusivo à Peça 40, com a anuência do assessor da unidade técnica (Peça 41) , nos seguintes termos:
" (...) 1. Promovida a oitiva prévia quanto às alegações do representante e demais questões levantadas por esta Unidade Técnica, a presente instrução tem por escopo a análise da resposta apresentada pela Funasa/Suest-MG.
2.	Está afastado o pressuposto do perigo da demora uma vez que a licitação já se encontra suspensa administrativamente até manifestação do TCU acerca da presenta representação (peças 18, p. 5, e 20) .
3. Os serviços objeto da licitação estão cobertos por contrato emergencial (peça 4) vigente até 31/12/2019, no valor mensal de R$ 253.441,35 (equivalente a R$ 3.041.296,20, anuais) . Conquanto os lances dados na licitação sejam inferiores ao do contrato emergencial, justamente pelas circunstâncias dessa contratação, o que indicaria o perigo da demora reverso, há de se considerar que, mesmo que se anule o procedimento, conforme mérito proposto nesta instrução, e se republique o edital com as devidas correções, há tempo hábil para se concluir o procedimento antes do término da vigência do contrato emergencial.
Análise quanto à plausibilidade jurídica e quanto à necessidade de adoção de medida cautelar:

	                   Item a: Justificativa necessária e suficiente para a expressa exigência no item 8.7.8 do edital da apresentação de "Certidão Eletrônica de Execução Trabalhista, emitida pelo Tribunal Regional do Trabalho onde a empresa tenha sua sede, não podendo exceder a 5% (cinco por cento) de ações da totalidade de seus funcionários', como critério para a habilitação, a despeito de ser desprovida de amparo legal e potencialmente restritiva à competitividade no certame, colidindo com o princípio da impessoalidade, em afronta ao art. 37, XXI, da Constituição de 1988 e aos arts. 3º, caput e § 1º, I, e 29 da Lei nº  8.666, de 1993, com a afronta, ainda, à jurisprudência do TCU no sentido de que as exigências para a habilitação em regularidade fiscal e trabalhista devem ficar adstritas aos documentos descritos nos incisos I a V do art. 29 da Lei nº 8.666, de 1993, vedando o estabelecimento de outras exigências por absoluta ausência de amparo legal (v.g.: Acórdãos 808/2003, 2.197/2007, 1.224/2015 e 340/2019, do Plenário) ;
Fundamento legal ou jurisprudencial: Art. 37, inciso XXI, da Constituição Federal; arts. 3º, caput e § 1º, I, e 29 da Lei 8.666/1993; e Acórdãos 808/2003, 2.197/2007, 1.224/2015 e 340/2019-TCU-Plenário.
Manifestação da Funasa/Suest-MG (peça 18) :
a) 	a necessidade de comprovação de regularidade trabalhista, tal qual a de regularidade fiscal, é meio idôneo para conferir isonomia aos certames públicos, uma vez que os custos da empresa adimplente com suas obrigações trabalhistas são superiores aos da inadimplente, permitindo a esta formular propostas economicamente mais atrativas;
b) 	a exigência de certidão de número de processos trabalhistas é uma ferramenta eficaz para aferir a idoneidade das licitantes frente às suas obrigações trabalhistas, de modo a selecionar a proposta mais vantajosa em sentido amplo para Administração Pública e a evitar que haja descontinuidade na prestação de serviços;
c) 	a exigência de Certidão Negativa de Dívidas Trabalhistas - CNDT, isoladamente, é incapaz de afastar das contratações administrativas de empresas que possuem um histórico de não cumprirem suas obrigações trabalhistas, conforme verificados nos eventos decorrentes da licitação precedente, Pregão Eletrônico 2/2015, em que:
c.1) a vencedora do certame não aceitou a renovação de vigência após dois anos de contrato, culminando na contratação de licitante remanescente, que, cinco meses após a contratação, começou a parcelar os benefícios de vale-transporte e alimentação, obrigando a Funasa/Suest-MG a não prorrogar o contrato, em razão da não apresentação da Certidão Negativa de Débitos emitida pela Receita Federal; e
c.2) a contratada, conquanto tenha apresentado a CNDT e toda documentação exigida no edital, deixou de quitar os encargos trabalhistas decorrentes do contrato, gerando diversos transtornos à Funasa/Suest-MG, que vem respondendo junto à Justiça Trabalhista como solidária no descumprimento dos compromissos pela terceirizada; 
d) 	a exigência de certidão de número de processos trabalhistas, nos termos do art. 31, § 1º da Lei 8.666/1993, visa a assegurar a contratação de empresas com capacidade operacional, administrativa e financeira para executar o contrato de maneira profissional, garantindo os direitos trabalhistas de seus funcionários, afastando as contumazes descumpridoras da lei trabalhista, que só pagam os direitos dos empregados através da constrição judicial; e 
e) 	a empresa representante, por exemplo, possui 93 processos tramitando contra ela em diversas Varas subordinadas ao Tribunal Regional do Trabalho da 3ª Região, o que configura indícios de que a empresa não é uma boa pagadora dos deveres trabalhistas, gerando dúvidas se terá capacidade de assumir o contrato e cumpri-lo até o final do seu prazo legal. 
Análise:
4.	Cabe observar, inicialmente, que o Pregão Eletrônico 5/2019 foi suspenso administrativamente no curso da análise da documentação da quinta colocada na fase de lances. Três licitantes foram desclassificadas por não responderem via chat no prazo estabelecido pelo pregoeiro para envio da documentação exigida no edital e uma inabilitada por não descumprir diversos itens do edital, inclusive o item 8.7.8 questionado neste processo (peça 19 e 21) .
5.	O edital da licitação, dentre os critérios de habilitação (peça 1, p. 22) , exigiu, com amparo no inciso V do art. 29 da Lei 8.666/1993, a certidão negativa de débitos trabalhistas (item 8.7.9) . Contudo exigiu adicionalmente, sem amparo legal, a comprovação, mediante apresentação de certidão do TRT da sede da empresa, de que a licitante não possua, no âmbito daquele Tribunal, ações trabalhistas em número superior a 5% da totalidade de seus funcionários (item 8.7.8) .
6.	A Funasa/Suest-MG sustenta a manutenção do item 8.7.8 do edital, aduzindo, em suma, que visa aferir a idoneidade dos licitantes frente às obrigações trabalhistas, para assegurar a seleção da proposta mais vantajosa em sentido amplo para a Administração, evitando a descontinuidade dos serviços e possíveis condenações solidárias decorrentes de inadimplementos de obrigações trabalhistas da futura contratada. Contudo, os argumentos apresentados não merecem guarida, uma vez que a exigência carece de amparo legal e é potencialmente restritiva à competitividade do certame. 
7.	Com efeito, não há previsão nos arts. 27 a 31 da Lei 8.666/1993 para se exigir dos interessados a apresentação de Certidão Eletrônica de Execução Trabalhista, tampouco que a licitante não responda a ações trabalhistas, no âmbito do Tribunal Regional do Trabalho (TRT) da sede da empresa, em percentual superior a 5% da totalidade de seus funcionários. 	Ocorre que o rol de documentos mencionados nos dispositivos retro, passíveis de serem exigidos para fins de habilitação dos interessados na licitação, é exaustivo, conforme firme jurisprudência desta Corte de Contas (Acórdão 5883/2019-TCU-Primeira Câmara, Relator Ministro Bruno Dantas; 1.224/2015-Plenário, Relatora Ministra Ana Arraes; 2.197/2007-Plenário, Relator Ministro Augusto Sherman; e 808/2003-Plenário, Relator Ministro Benjamin Zymler, dentro outros) . Especificamente, no que tange à regularidade fiscal e trabalhista, o art. 29 da Lei de Licitações estabelece que:
'Art. 29.  A documentação relativa à regularidade fiscal e trabalhista, conforme o caso, consistirá em:
I - prova de inscrição no Cadastro de Pessoas Físicas (CPF) ou no Cadastro Geral de Contribuintes (CGC) ;
II - prova de inscrição no cadastro de contribuintes estadual ou municipal, se houver, relativo ao domicílio ou sede do licitante, pertinente ao seu ramo de atividade e compatível com o objeto contratual;
III - prova de regularidade para com a Fazenda Federal, Estadual e Municipal do domicílio ou sede do licitante, ou outra equivalente, na forma da lei;
IV - prova de regularidade relativa à Seguridade Social e ao Fundo de Garantia por Tempo de Serviço (FGTS) , demonstrando situação regular no cumprimento dos encargos sociais instituídos por lei. 
V - prova de inexistência de débitos inadimplidos perante a Justiça do Trabalho, mediante a apresentação de certidão negativa, nos termos do Título VII-A da Consolidação das Leis do Trabalho, aprovada pelo Decreto-Lei no 5.452, de 1o de maio de 1943.'
8.	Logo, as exigências de habilitação referentes à regularidade fiscal e trabalhista devem ficar adstritas aos documentos descritos nos incisos I a V do art. 29 da Lei 8.666/1993, sendo vedado o estabelecimento de exigências outras, a exemplo da contida na cláusula 8.7.8 do edital do Pregão Eletrônico 5/2019, por absoluta ausência de amparo legal, conforme deliberado nos Acórdão 340/2019-TCU-Plenáriolenário, Relator Ministro Benjamin Zymler.
9.	Também o art. 31 da Lei 8.666/1993, suscitado nas justificativas da Funasa/Suest-MG, não dá amparo à cláusula em questão, eis que sequer trata de regularidade fiscal e trabalhista (capítulo em que foi inserida a cláusula 8.7.8 do edital) , mas de qualificação econômico-financeira, sendo que o rol exaustivo de documentos e de índices admitidos no dispositivo mencionado sequer cogita documentos ou índices relacionados ao número de ações trabalhistas.
10.	 Ademais, a exigência, não se presta, efetivamente, para os fins ditos como colimados, visto que inserida no edital sem estudo prévio capaz de justificar a razoabilidade dos parâmetros utilizados (número de ações trabalhistas inferior a 5% da totalidade de funcionários e consideração apenas das ações em tramitação no TRT da sede da empresa) , conforme admitidos pela própria Funasa/Suest-MG à peça 7. A fixação, ao alvedrio do gestor, de um percentual mínimo da proporção do número de ações trabalhistas em relação ao número de funcionários, sem qualquer estudo técnico, não tem o condão de aferir idoneidade dos licitantes frente às obrigações trabalhistas, nem confere isonomia entre eles, tampouco garante a seleção da proposta mais vantajosa, nem a continuidade dos serviços ou, ainda, o adimplemento das obrigações trabalhistas pela futura contratada, conforme argumentado pelo Funasa/Suest-MG. Certo é que o número de ações trabalhistas, por si só, não configura débito trabalhista, nem indica inidoneidade do licitante, tampouco mede a capacidade operacional, administrativa e financeira para a execução do contrato e, ainda que admissível fosse exigência desse jaez, seria desarrazoado considerar apenas as ações no âmbito do TRT da sede da empresa, quando a atuação das empresas do gênero, de praxe, não se limita à Unidade da Federação de sua sede.
11.	A alegação de que a Funasa/Suest-MG está respondendo a ações judiciais decorrentes do descumprimento de obrigações trabalhistas por parte de empresa contratada no âmbito da licitação precedente também não justifica a inclusão da cláusula inquinada, na medida em que tal situação decorre, possivelmente, da ausência ou deficiência da fiscalização exercida pela contratante, podendo ser evitada ou mitigada por outros meios admitidos na legislação, mas jamais pelo estabelecimento de exigências desarrazoadas e desprovidas de amparo legal. Ademais, consta do item 19 do edital c/c o item 18 do Termo de Referência (peça 1, p. 27 e 51-52) previsão de conta depósito vinculada - bloqueada para movimentação, em consonância com o art. 18 da IN SEGES/MP 5/2007, para gerenciamento de riscos da contratação de mão de obra com regime de dedicação exclusiva, inclusive decorrentes de responsabilidade solidária quanto ao descumprimento das obrigações trabalhistas por parte da empresa contratada.
12. Dessarte, tem-se por configurado o pressuposto da plausibilidade jurídica, uma vez que, consoante análise retro, a cláusula 8.7.8 do edital do Pregão Eletrônico 5/2019 carece de amparo legal e é potencialmente restritiva à competitividade do certame, ferindo os art. 37, inciso XXI, da Constituição Federal, os arts. 3º, caput e §1º, inciso I, e 29 da Lei 8.666/1993 e a jurisprudência do TCU (Acórdãos 808/2003, 2.197/2007, 1.224/2015, 340/2019 e 902/2019, do Plenário, e 5.883/2019-1ª Câmara) .
13. Diante disso, e considerando que o certame foi suspenso administrativamente na fase de análise da documentação para fins de habilitação, tornando desnecessário, por ora, a audiência dos responsáveis, já que não restaram caracterizados indícios de má fé, e/ou a realização de oitivas adicionais a terceiros, conclui-se que os elementos constantes dos autos permitem, desde já, a avaliação quanto ao mérito da presente representação como procedente. 
14. Por conseguinte, será proposta a assinatura de prazo para que a Funasa/Suest-MG anule o Pregão Eletrônico 5/2019, em razão da ilegalidade verificada na cláusula 8.7.8 do instrumento convocatório, potencialmente restritiva à competitividade do certame e colidente com os arts. 37, inciso XXI, da Constituição Federal, 3º, caput e §1º, inciso I, e 29 da Lei 8.666/1993 e com a jurisprudência do TCU (Acórdãos 808/2003, 2.197/2007, 1.224/2015, 340/2019 e 902/2019, do Plenário, e 5.883/2019-1ª Câmara) .
15. Por fim, considerando a proposta de resolução do mérito do feito, resulta prejudicada a adoção de medida cautelar.
16. A anulação do Pregão Eletrônico 5/2019, conquanto impacte no prazo de conclusão da licitação, haja vista a necessidade de republicação do edital e repetição da fase de lances, é a medida que mais se alinha ao interesse público, haja vista a flagrante ilegalidade da cláusula 8.7.8 do edital e considerando que há tempo hábil para a conclusão do novo certame antes do término da vigência do contrato emergencial existente, em 31/12/2019 (peça 4 e peça 18, p. 1) . Em que pese os valores do contrato emergencial existente serem mais altos que aqueles obtidos nos melhores lances do Pregão Eletrônico 5/2019, há que se considerar que o caráter ilegal e potencialmente restritivo da cláusula constante do edital pode vir a eliminar certa quantidade de licitantes no certame e comprometer a seleção da proposta mais vantajosa para a Administração.
17. Em virtude do exposto, propõe-se:
17.1. conhecer da representação, satisfeitos os requisitos de admissibilidade constantes no art. 113, § 1º, da Lei 8.666/1993, c/c os arts. 235 e 237, VII, do Regimento Interno deste Tribunal, e no art. 103, § 1º, da Resolução - TCU 259/2014;
17.2. no mérito, com fundamento no art. 276, § 6º, do Regimento Interno deste Tribunal, considerar a presente representação procedente;
17.3. considerar prejudicado o pedido de concessão de medida cautelar formulado pelo representante, por perda do seu objeto, em razão da resolução do mérito do processo;
17.4. assinar prazo de até quinze dias, com fundamento no art. 251 do Regimento Interno/TCU, para que a Superintendência Estadual da Funasa em Minas Gerais promova a anulação do Pregão Eletrônico 5/2019, em razão da ilegalidade verificada na cláusula 8.7.8 do instrumento convocatório, potencialmente restritiva à competitividade do certame e colidente com os arts. 37, inciso XXI, da Constituição Federal, 3º, caput e §1º, inciso I, e 29 da Lei 8.666/1993 e com a jurisprudência do TCU (Acórdãos 808/2003, 2.197/2007, 1.224/2015, 340/2019 e 902/2019, do Plenário, e 5.883/2019-1ª Câmara) , informando ao TCU, no mesmo prazo, as medidas adotadas; 
17.5. informar à Superintendência Estadual da Funasa em Minas Gerais e ao representante que o conteúdo da deliberação que vier a ser proferida poderá ser consultado no endereço www.tcu.gov.br/acordaos; e
17.6. arquivar os presentes autos, nos termos do art. 169, V, do Regimento Interno/TCU, sem prejuízo de que a Selog monitore a determinação supra."

É o Relatório.

8.1. Adailton Fernandes de Oliveira, entre outros, representando a Agile Empreendimentos e Serviços - Eireli.

Não atuou.

REPRESENTAÇÃO. PREGÃO ELETRÔNICO. PEDIDO DE CAUTELAR SUSPENSIVA. INDÍCIOS DE IRREGULARIDADE NO EDITAL DE LICITAÇÃO. INCLUSÃO DE EXIGÊNCIA PARA A HABILITAÇÃO SEM A PREVISÃO EM LEI. OITIVA PRÉVIA. POTENCIAL RESTRIÇÃO À COMPETITIVIDADE NO CERTAME. CONHECIMENTO. PROCEDÊNCIA. PREJUÍZO AO ALUDIDO PEDIDO DE CAUTELAR SUSPENSIVA. EXCEPCIONAL AUTORIZAÇÃO PARA O PROSSEGUIMENTO DO CERTAME. DETERMINAÇÃO PARA A NÃO PRORROGAÇÃO DO CONTRATO A SER FIRMADO. FIXAÇÃO DE PRAZO PARA A APRESENTAÇÃO DE PLANO DE AÇÃO SOBRE O LANÇAMENTO DE NOVA LICITAÇÃO. ARQUIVAMENTO. MONITORAMENTO.

REPRESENTAÇÃO (REPR)

Secretaria de Controle Externo de Aquisições Logísticas (Selog).

Trata-se de representação, com pedido de cautelar suspensiva, formulada pela Agile Empreendimentos e Serviços Eireli - EPP, nos termos do art. 113, § 1º, da Lei nº 8.666, de 1993, e dos arts. 235 e 237, VII, do RITCU, sobre os indícios de irregularidade no Pregão Eletrônico 5/2019 conduzido pela Superintendência Estadual da Fundação Nacional de Saúde em Minas Gerais (Funasa-MG) para a contratação dos serviços de apoio administrativo, com os postos de trabalho de técnico em secretariado, almoxarife, motorista e lavador de veículo, a serem executados de forma contínua sob o valor estimado de R$ 2.613.237,62 (Peça 1) .
2.	O TCU deve, preliminarmente, conhecer da presente representação, por atender aos requisitos legais e regimentais de admissibilidade.
3.	No mérito, a presente representação deve ser considerada procedente ante a comprovação da irregularidade apontada, devendo o TCU determinar, contudo, a abstenção de prorrogação do subsequente contrato público, em vez da suscitada anulação do certame, pois a atual contratação emergencial tenderia a ser pratica a preços superiores.
4.	No mérito, a ora representante alegou, em suma, que a exigência de "apresentação de Certidão Eletrônica de Execução Trabalhista, emitida pelo Tribunal Regional do Trabalho onde a empresa tenha sua sede, não podendo exceder a 5% (cinco por cento) de ações da totalidade de seus funcionários", no item 8.7.8 do edital, careceria de amparo legal, pois não integraria o rol taxativo de documentos para a habilitação admitidos pelos arts. 27 a 31 da Lei nº 8.666, de 1993, tendo, por esse prisma, a ora representante requerido a adoção de cautelar para suspender a contratação da empresa vencedora no certame até a decisão de mérito a ser prolatada pelo TCU.
5.	Por meio de despacho anexado à Peça 11, determinei, preliminarmente, a realização de oitiva prévia da entidade e da licitante porventura já declarada vencedora, tendo, após a análise final do feito, a unidade técnica proposto que, no mérito, seja declarada a procedência da presente representação e enviada a suscitada determinação para a anulação do certame ante a ilegalidade perpetrada.
6.	Incorporo o parecer da unidade técnica a estas razões de decidir, sem prejuízo, contudo, de a abstenção de prorrogação do subsequente contrato público, em vez da suscitada anulação do certame, pois a atual contratação emergencial tenderia a ser pratica a preços superiores.
7.	Bem se vê que a unidade técnica teria confirmado a inclusão da excessiva exigência, sem a devida previsão legal, inobstante a aparente plausibilidade dos esclarecimentos prestados pela entidade, tendo a unidade técnica destacado que, além de não contar com a expressa previsão normativa, "a fixação, ao alvedrio do gestor, de um percentual mínimo da proporção do número de ações trabalhistas em relação ao número de funcionários, sem qualquer estudo técnico, não tem o condão de aferir idoneidade dos licitantes frente às obrigações trabalhistas, nem confere isonomia entre eles, tampouco garante a seleção da proposta mais vantajosa, nem a continuidade dos serviços ou, ainda, o adimplemento das obrigações trabalhistas pela futura contratada, conforme argumentado pelo Funasa/Suest-MG".
8.	Ocorre, no entanto, que, buscando o resguardo do interesse público, ante a eventual ausência de efetiva restrição à competitividade no certame, a despeito da subsistência do potencial dessa restrição, já que teriam comparecido mais de 40 interessadas no certame, com a oferta, inclusive, de propostas de preço em valor inferior ao atualmente praticado no âmbito do atual contrato emergencial, o TCU deve excepcionalmente permitir o prosseguimento do certame, com o subsequente contrato, sem prejuízo de determinar a sua execução limitada ao prazo máximo de 12 (doze) meses, permitindo, com isso, que a administração pública realize o novo certame, sem as falhas ora detectadas, mas conte, também, com os atuais preços oferecidos mais vantajosamente no presente processo de licitação.  
9.	O TCU deve conhecer, portanto, da presente representação para, no mérito, considerá-la procedente, dando por prejudicado o referido pedido de cautelar suspensiva, diante do presente julgamento final do feito, sem prejuízo de prolatar a suscitada determinação.
Ante o exposto, pugno pela prolação do Acórdão ora submetido a este Colegiado.
TCU, Sala das Sessões Ministro Luciano Brandão Alves de Souza, em 29 de janeiro de 2020.
Ministro-Substituto ANDRÉ LUÍS DE CARVALHO 
Relator